臺灣士林地方法院民事判決
                                    110年度簡上字第159號
上  訴  人  魯立雄


訴訟代理人  張薰雅律師
被  上訴人  台新國際商業銀行股份有限公司

法定代理人  尚瑞強


訴訟代理人  卓駿逸
            謝翰儀
            黃昱撰
上列當事人間請求清償借款事件，上訴人對於中華民國110年3月
9日本院士林簡易庭109年度士簡字第1279號第一審判決提起上訴
，本院於民國110年12月21日言詞辯論終結，判決如下：
    主  文
原判決廢棄。
被上訴人在第一審之訴駁回。
第一、二審訴訟費用由被上訴人負擔。
    事實及理由
一、被上訴人主張：上訴人於民國85年7月間向慶豐商業銀行股
    份有限公司（下稱慶豐銀行）請領信用卡（卡號：0000-000
    0-0000-0000，下稱系爭信用卡）使用，依約上訴人得於特
    約商店記帳消費，但所生應付帳款應於繳款截止日前清償或
    以循環信用方式繳付最低應繳金額，否則所有帳款即視為全
    部到期，並自入帳日起至結清日止，就各該帳款以年息20％
    計息；另因銀行法第47條之1於104年9月1日起施行，故後續
    利息改以15％計算。詎上訴人自發卡日起至99年3月7日止，
    尚餘新臺幣（下同）135,237元未清償，而被上訴人於99年3
    月6日概括承受慶豐銀行之信用卡資產及負債，爰依信用卡
    契約之法律關係，請求上訴人給付上開欠款。並於原審聲明
    ：上訴人應給付被上訴人135,237元，及自99年3月8日起至1
    04年8月31日止，按年息20％計算之利息，暨自104年9月1日
    起至清償日止，按年息15％計算之利息。
二、上訴人則以：上訴人遭訴外人藍守進冒用名義及身分證等資
    料，向慶豐銀行申辦並取得系爭信用卡使用，上訴人並不知
    情，亦未取得系爭信用卡，與慶豐銀行間並無成立信用卡契
    約關係等語，資為抗辯。
三、原審經調查審理後，認被上訴人之請求為有理由，判決上訴
    人應給付被上訴人135,237元，及自99年3月8日起至104年8
    月31日止，按年息20％計算之利息，暨自104年9月1日起至清
    償日止，按年息15％計算之利息。上訴人不服原審判決而提
    起上訴，聲明：㈠原判決廢棄；㈡被上訴人第一審之訴駁回。
    被上訴人則聲明：上訴駁回。
四、本院之判斷
　㈠被上訴人主張慶豐銀行曾核發系爭信用卡，系爭信用卡至99
    年3月7日止尚欠135,237元未清償，被上訴人並概括承受慶
    豐銀行信用卡資產及負債等語，業據其提出系爭信用卡申請
    書、信用卡發卡授權系統資料、行政院金融監督管理委員會
    99年2月1日金管銀控字第09900009760號函、概括承受公告
    之報紙等件為憑（見原審卷第4-5、11-13頁），並為上訴人
    所不爭執（見本院卷第91頁），此部分事實，堪信為真實。
　㈡被上訴人主張上訴人曾向慶豐銀行申辦系爭信用卡使用，迄
    今尚有前開款項未清償，應依系爭信用卡契約約定返還欠款
    等語，則為上訴人否認，並以前詞置辯。是本件應審酌者厥
    為：上訴人與慶豐銀行間有無成立系爭信用卡契約關係？被
    上訴人請求上訴人清償系爭信用卡債務，有無理由？
　　⒈按當事人主張有利於己之事實者，就其事實有舉證之責任
      。民事訴訟法第277條前段定有明文。又主張法律關係存
      在之當事人，須就該法律關係發生所須具備之特別要件，
      負舉證責任，苟未能舉證證明，即應承擔不利益之結果，
      此乃舉證責任分配之法則（最高法院106年度台上字第355
      號判決參照）。次按私文書應提出其原本。但僅因文書之
      效力或解釋有爭執者，得提出繕本或影本。私文書應由舉
      證人證其真正。但他造於其真正無爭執者，不在此限。民
      事訴訟法第352條第2項、第357條亦有明定。當事人提出
      之私文書，必先證其真正，始有形式之證據力。如他造否
      認該提出之私文書繕本或影本，或爭執其內容之記載，在
      舉證人提出原本前，不能認該繕本或影本有何形式之證據
      力（最高法院109年度台上字第2133號判決參照）。
　　⒉被上訴人主張上訴人填寫系爭信用卡申請書向慶豐銀行申
      辦信用卡使用，其後因使用系爭信用卡而陸續積欠共135,
      237元未清償等節，為上訴人否認，依上開說明，自應由
      被上訴人就上訴人與慶豐銀行間成立系爭信用卡契約及上
      訴人使用系爭信用卡消費之事實，負舉證之責。經查，上
      訴人否認系爭信用卡申請書上簽名之真正，揆諸前開說明
      ，自應由被上訴人提出系爭信用卡申請書之原本，並證明
      該私文書之真正。然被上訴人於本院言詞辯論程序自陳：
      無法提出上訴人向慶豐銀行申請信用卡相關資料等語（見
      本院卷第156頁），其既無法提出系爭信用卡申請書之原
      本，自不生提出文書之效力，是被上訴人主張系爭信用卡
      為上訴人所親自申辦等語，尚難採信。
　　⒊又藍守進於85年6月間某日委由不詳姓名之人盜刻「魯立雄
      」印章一枚，並持變造上訴人之身分證，自同年月25日起
      ，連續向慶豐銀行等之7家銀行出示上開變造身分證行使
      ，並佯稱係上訴人本人，於各該銀行信用卡之申請表格上
      ，偽造上訴人署名、偽造所盜刻上訴人印章之印文，並貼
      上前開變造身分證影本於各該申請書表格上後，持向慶豐
      銀行等之7家銀行申請，使各該銀行因而陷於錯誤而核准
      並交付信用卡計9張。嗣藍守進持上開信用卡向各商店購
      買商品，簽帳消費，並多次在消費簽帳單上偽造上訴人英
      文「ＡＬＥＸ－ＬＵ」之署名，使各該商店因而陷於錯誤而交付
      商品，該消費額雖有部分款項業已給付，惟仍有積欠款項
      ；藍守進所涉上開犯行，並經臺灣屏東地方法院以90年度
      訴字第645號刑事判決（下稱系爭刑事判決）藍守進共同
      連續意圖供行使之用，而偽造有價證券，處有期徒刑3年6
      月；又意圖為自己不法之所有，而侵占對於業務上所持有
      之物，處有期徒刑8月；又共同意圖為自己不法之所有，
      以詐術使人將本人之物交付，處有期徒刑10月；應執行有
      期徒刑4年6月等節，有上訴人提出系爭刑事判決為憑（見
      本院卷第20-50頁），參以被上訴人提出系爭信用卡申請
      書之申辦日期記載85年6月25日（見原審卷第11頁），與
      系爭刑事判決認定藍守進偽造上訴人之署名向慶豐銀行冒
      辦系爭信用卡之時點相吻合，被上訴人復未能提出上訴人
      除前述遭冒辦信用卡外，同時期有親自向慶豐銀行申辦其
      他信用卡之證據，是上訴人抗辯本件應認系爭信用卡為藍
      守進偽造上訴人之署名，冒用上訴人之名義所申辦，並持
      以使用等語，核屬有據。
　　⒋綜上，上訴人係遭藍守進冒用名義申辦系爭信用卡並持系
      爭信用卡消費使用，被上訴人並未舉證證明系爭信用卡為
      上訴人親自簽名申辦及使用，自不足以認定上訴人與慶豐
      銀行間成立系爭信用卡契約關係，則被上訴人依系爭信用
      卡契約關係請求上訴人給付135,237元之本金及遲延利息
      ，即屬無據。
五、綜上所述，被上訴人依系爭信用卡契約關係，請求上訴人應
    給付被上訴人135,237元，及自99年3月8日起至104年8月31
    日止，按年息20％計算之利息，暨自104年9月1日起至清償日
    止，按年息15％計算之利息，並無理由，應予駁回。原審准
    許被上訴人前開請求，尚有未洽，上訴意旨指摘原判決不當
    ，求予廢棄，係有理由，爰由本院予以廢棄並改判如主文第
    2項所示。
六、本件判決事證已臻明確，兩造其餘攻擊防禦方法及所提證據
    ，經本院審酌後，認為均不足以影響本判決結果，爰不予逐
    一論列，附此敘明。　
七、據上論結，本件上訴為有理由，依民事訴訟法第436條之1第
    3項、第450條、第78條，判決如主文。
中　　華　　民　　國　　110 　年　　12　　月　　30　　日
                  民事第二庭  審判長法  官  陳章榮
                                    法  官  邱光吾
                                    法  官  蔡子琪
以上正本係照原本作成。
本件判決不得上訴。
中　　華　　民　　國　　110 　年　　12　　月　　30　　日
                                    書記官  簡吟倫